【裁判字號】    98,審事聲,177
【裁判日期】    990121
【裁判案由】    確定訴訟費用額
【裁判全文】
臺灣臺北地方法院民事裁定           98年度審事聲字第177號
異  議  人  乙○○
相  對  人  臺北市醫師公會
法定代理人  甲○○
上列當事人間確定訴訟費用額事件，異議人對於民國98年12月7
日本院98年度審司聲字第1513號裁定聲明異議，本院裁定如下：
    主  文
異議駁回。
異議程序費用由異議人負擔。
    事  實
一、按訴訟費用，由敗訴之當事人負擔，民事訴訟法第七十八條
    定有明文。又按第三審律師之酬金，為訴訟費用之一部，並
    應限定其最高額，同法第四百六十六條之三第一項亦有明文
    。而依民事訴訟法第四百六十六條之一規定，雖未強制被上
    訴人亦應委任律師為訴訟代理人，惟第三審為法律審，被上
    訴人如委任律師為訴訟代理人為其答辯者，乃防衛權益所必
    要，且同法第四百六十六條之三第一項所稱第三審律師酬金
    ，既未明定僅限於上訴人委任律師之酬金得適用，自應包括
    被上訴人委任律師之報酬在內，方能平等保障兩造之訴訟權
    ，及貫徹第三審法律審功能之立法意旨（最高法院91年度台
    抗字第564號、91年度抗更(一)字第40號裁定參照）。再依法
    院選任第三審律師酬金核定支給標準第三條規定，律師酬金
    由各審級法院依聲請或依職權裁定其數額，是當事人於第三
    審法院委任律師為其訴訟代理人，其酬金應由第三審法院酌
    定之。
二、經查，異議人與相對人間確認常務監事委任關係存在事件，
    業經本院96年度訴字第4567號、臺灣高等法院97年度上字第
    356號、最高法院98年度台上字第598號判決確定，此已由本
    院依職權調閱上開事件卷宗，查明無訛。且查：
  (一)異議人異議意旨固然略以：依民事訴訟法第四百六十六條之
    一第一項規定，採行律師強制代理制度者，僅指第三審上訴
    而言，唯有上訴人始應委任律師為訴訟代理人，至於被上訴
    人並無律師強制代理制度之適用，被上訴人委任律師與否，
    由被上訴人自行為之，則其律師酬金自應由被上訴人自行負
    擔，與訴訟費用之計算無關。又同法第四百六十六條之三第
    一項規定乃接續第四百六十六條之一及第四百六十六條之二
    規定而來，是該條規定「第三審律師之酬金」，乃指上訴人
    委任律師之酬金。是以，兩造間確認常務監事委任關係存在
    事件，係由異議人對於第二審判決上訴，相對人僅為第三審
    之被上訴人，則相對人委任律師之酬金自非屬民事訴訟法第
    四百六十六條之三第一項規定之「第三審律師之酬金」，原
    裁定誤列入計算訴訟費用，顯有違誤，為此提出異議等語。
  (二)經查，異議人與相對人間確認常務監事委任關係存在事件，
    前經本院96年度訴字第4567號、臺灣高等法院97年度上字第
    356號、最高法院98年度台上字第598號判決相對人勝訴確定
    ，其第一審、第二審、第三審訴訟費用應由異議人負擔等情
    ，業經本院調閱上開卷宗查核屬實，而前開判決並未就訴訟
    費用額為確定；準此，相對人於判決確定後聲請本院裁定確
    定訴訟費用額，於法即無不合。揆諸前開說明，異議人本應
    依命負擔訴訟費用之確定裁判主文內容負擔訴訟費用，原裁
    定（本院98年度審司聲字第1513號）依據本院96年度訴字第
    4567號、臺灣高等法院97年度上字第356號、最高法院98 年
    度台上字第598號判決主文第二項，核對卷附相關繳費收據
    資料後，據以計算確定異議人應負擔第二審裁判費新台幣（
    下同）26,002元、第三審律師酬金30,000元，及加給自裁定
    送達翌日起至清償日止，按法定利率即年息5%計算之利息，
    核無不合。至於異議意旨所為爭執，揆諸前開說明，民事訴
    訟法第四百六十六條之三第一項規定第三審律師之酬金，係
    兼指第三審上訴人及被上訴人所委任律師之酬金而言，且相
    對人第三審之律師酬金復經最高法院98年度台聲字第465 號
    裁定核定為30,000元，業經本院調閱上開事件卷宗查明屬實
    ，原裁定將相對人於第三審委任律師為訴訟代理人所支出之
    律師酬金30,000元列入訴訟費用計算，並命異議人負擔，並
    無違誤。
  (三)從而，原裁定依確定判決主文，確定異議人應負擔之訴訟費
    用額，並無不合，異議人本件異議為無理由，應予駁回。
三、結論，本件異議為無理由，依民事訴訟法第二百四十條之四
    第三項、第九十五條、第七十八條，裁定如主文。
中    華    民    國    99    年    1     月    21    日
                  民事第六庭  法  官  賴錦華
以上正本係照原本作成。
如對本裁定抗告，須於裁定送達後十日之不變期間內，向本院提
出抗告狀。
中    華    民    國    99    年    1     月    21    日
                              書記官  張馨文

司法院資訊處製作；財團法人民間司法改革基金會備份。
